【裁判字號】    88,易,2557
【裁判日期】    900814
【裁判案由】    詐欺等
【裁判全文】
臺灣臺南地方法院刑事判決                        八十八年度易字第二五五七號
    公  訴  人  臺灣台南地方法院檢察署檢察官
    被      告  丁○○
    選任辯護人  黃榮坤律師
右列被告因詐欺案件，經檢察官提起公訴（八十八年度偵字第一００二八號、一０四
八三號）及移送併辦（八十八年度偵字第一二九四四號），本院判決如左：
    主  文
丁○○連續意圖為自己不法之所有，以詐術使人將本人之物交付，處有期徒刑捌月。
    事  實
一、丁○○意圖為自己不法所有，明知無繳納車款貸款之意願，基於概括犯意，先於
    民國（下同）八十六年四月，購買飛雅特ＵＮ─七六三號自小客車一部，向大安
    銀行股份有限公司（下簡稱大安銀行）以動產抵押方式貸款新台幣（下同）四十
    三萬元，分四十八期給付立有契約書並經辦妥動產擔保動產抵押權設定，唯繳納
    十九期即未再繳納，且將該車遷移不知去向。復於八十七年十一月六日向乙○○○○份有限公司（以下簡稱奇異公司）以分期付款附條件買賣方式購買路寶
    （ROVER）牌自小客車一輛，車牌號碼為Ｊ四─九○六九號，車價一百二十六萬
    八千元，立有契約書並經辦妥動產擔保附條件買賣契約，約定自八十七年十月三
    十日起分四十八期於每月三十日按期繳納，及在分期價款未繳清之前，該車輛仍
    屬奇異公司所有，自小客車之放置地點為台南市○○路四六一巷八弄七號，詎丁○○自八十八年一月三日起即不履行契約付款，計欠價款一百十一萬六千八百二
    十八元，且未通知奇異公司即將該車出質於台南市○○路與大成路口的隆昌當鋪
    。繼又於八十七年十二月三十一日向財資企業股份有限公司（以下簡稱財資公司
    ）以分期付款附條件買賣方式購買日產牌K11CLA自小客車一輛，車牌號碼為Ｄ五
    ─五二五九號，車價五十萬一千九百八十四元，立有契約書並經辦妥動產擔保附
    條件買賣契約，約定自八十八年一月二十八日起分四十八期繳納，及在分期價款
    未繳清之前，該車輛仍屬告訴人財資公司所有，詎財資公司將車交付予丁○○，
    並將所簽立之附條件買賣契約書、其所交付之身份證等資料、授信查詢同意書等
    送往嘉義區監理站辦理附條件買賣登記時，發現丁○○已於八十八年一月五日將
    該車從高雄區監理所跨區辦理過戶予第三人，嗣後丁○○已不知去向，分期款均
    未繳納，方知受騙。
二、案經奇異公司及財資公司訴請台灣台南地方法院檢察署檢察官偵查起訴及大安銀
    行訴請同署檢察官移送併辦。
    理  由
一、疑之被告蔡萬坦承將前揭路寶牌汽車質押於當鋪，惟否認有何詐欺及違反動產擔
    保交易法之犯行，辯稱：伊因經營冷凍肉品生意，於八十七年六、七月間營業額
    每月高達七、八十萬元，後因口蹄疫影響，自八十七年十二月開始經濟困難，無
    法再經營。伊所購之飛雅特汽車，目前尚使用中，且仍繼續繳付分期付款中；而
    向財資公司所買之車，因委託店內業務員甲○○代為領取新車，且將相關證件交
    與甲○○，不料卻遭甲○○將車賣與第三人，伊實無詐欺故意等語。經查：
（一）右揭事實經告訴人奇異公司、財資公司於偵查中指訴歷歷，並經大安公司之信
      託部催收人員廖宜聖於偵查中到場證述明確，復有奇異公司所提出之附條件買
      賣暨動產擔保契約書、動產擔保交易附條件買賣申請書、合約書、票據明細表
      、存證信函、車號ＵＮ─七六三、Ｊ四─九○六九、Ｄ五─五二五九汽車之電
      子公路監理網站之車籍資料查詢表各一紙；財資公司提出之附條件買賣契約書
      、附條件買賣設定登記申請書、本票、交車切結書、身份證資料、授信查詢同
      意書、監理站函文；暨大安銀行提出之貸款暨動產擔保抵押契約書、動產抵押
      設定登記申請書、汽車新領牌照登記書、身分證及戶籍謄本、存證信函等在卷
      可稽。
（二）被告雖辯稱向大安銀行設定動產擔保所購之飛雅特汽車現尚在使用中，仍願繼
      續繳納分期付款云云。惟被告自八十七年十一月二十四日起即未再依約繳付分
      期付款，屢經催繳，仍置之不理，且經該銀行自多次前往其簽約時之戶籍地，
      亦未見該車蹤跡，該銀行遲至八十八年八月二十四日始以存證信函通知被告，
      有該存證信函卷附可參，被告意圖不法利益，將標的物遷移，實甚明顯。被告
      向奇異公司所買之路寶牌汽車為其質押與隆昌當鋪，業經其坦承不諱，復有前
      開奇異公司提供之文件為憑，此部分犯行亦可認定。
（三）被告另辯稱向財資公司所買之日產汽車，因當時委託交車之甲○○將車輾轉過
      戶與他人，伊不知情，恐係甲○○勾結監理站人員所為之不法行為，與伊無涉
      。然查，被告於該車交付當日曾與甲○○到國通公司位於台南市○○○路之門
      市部，且當場簽下委託甲○○領車之委託書，再由甲○○前往位於台南市○○
      路之交車現場領車等情，業據國通公司負責交車之丙○○到場證述明確，並有
      當日所簽之委託書在卷可參。而甲○○其人，被告於本院八十九年四月二十一
      日調查時，被告向丙○○稱係委請其「姪子」甲○○交車，此經丙○○到場指
      陳甚詳，惟於法官訊及時被告才解釋「甲○○是伊請的業務員，因為他比我小
      ，所以對外稱他是我的姪子，這是一種稱呼」，有該日筆錄可稽。然經本院調
      集所有名為「甲○○」之戶籍資料，經被告之辯護人閱卷取得該筆資料請被告
      詳細辨認，被告卻又無法明確指出「甲○○」究係何者？甲○○既係被告之受
      僱人，且與被告關係又達可委託受領新車之信賴程度，依社會經驗判斷，被告
      不可能不知悉甲○○的年籍資料，惟被告於本案竟無法指認甲○○之正確資料
      ，被告顯有不欲甲○○到場說明之隱情。
（四）況查，被告之身分證、印章、出廠證明書、行車執照、發票等證件，都是丙○○於交車當天親自交給被告收執，甲○○只是純粹牽車，此經丙○○於八十九
      年四月二十一日到場證述屬實，被告辯稱新車資料及其個人相關證件被甲○○
      拿去云云，顯為事後卸責之詞，並無可採。再依交通部公路局高雄監理所八十
      九年五月十七日回函所示：Ｄ五─五二五九號自小客車於八十八年一月五日過
      戶與戊○○（業經澎湖地院八十年九月二日民事判決於七十九年三月一日宣告
      死亡）時，確有檢附新舊車主身分證正本，有該監理所八九高監一字第八九一
      八三四一號函及所附的過戶登記書在卷可按，而過戶登記書上所留存被告之印
      文，復與被告與財資公司簽立之附條件買賣契約書及所簽發本票上所留存之印
      文相同，有各該文件可資比對，則該Ｄ五─五二五九號自小客車過戶與已死亡
      之戊○○的辦理過程，被告確有提供身分證及印章，則被告對該過程係明知且
      參與，自可認定。
（五）綜上所述，被告辯稱向財資公司所買之汽車被甲○○領取轉手他人云云，顯係
      不實。而被告前後共買三部車，均以動產擔保交易方式為之，雖有動產抵押與
      附條件買賣之別，惟其均於所貸款項尚未繳滿，即另購新車，再將舊車遷移、
      質押或處分，使與其設定動產擔保之對方，對於頭期款外所餘款項均無法追討
      ，而達其詐取財物之目的。被告於設定動產擔保交易之初顯有不法所有意圖，
      而所設定之動產擔保交易，均係達其取財目的詐術方法，事證明確，被告犯行
      ，堪以認定。
二、核被告意圖自己不法所有，以詐術使人將財物交付，所為係犯刑法第三百三十九
    條第一項之詐欺取財罪；又係動產擔保交易之債務人，意圖不法利益，將標的物
    遷移、出質、處分，所為另犯動產擔保交易法第三十八條之罪。被告前後三次犯
    行，均時間緊接，手法相同，所犯各係犯罪基本構成要件相宣之罪，顯係分別基
    於概括犯意所為，應依連續犯之規定分別論以一罪，並依刑法第五十六條之規定
    ，並加重其刑。被告所犯上開二罪間，有方法結果之牽連關係，應依刑法第五十
    五條從一重之詐欺取財罪處斷。爰審酌被告犯罪之動機、目的、手段及所造成危
    害、經通緝後到案、犯後態度等一切情狀，處如主文所示之刑，以資懲儆。
據上論斷，應依刑事訴訟法第二百九十九條第一項前段，動產擔保交易法第三十八條
、刑法第十一條前段、第五十六條、第三百三十九條第一項、第五十五條、罰金罰鍰
提高標準條例第一條前段，判決如主文。
中      華      民      國      九十      年      八      月    十四    日
                              臺灣臺南地方法院刑事第五庭
                                      法  官  陳振謙
右正本證明與原本無異。
如不服本判決應於送達後十日內向本院提出上訴狀。
                                      書記官  何小玉
中      華      民      國      九十      年      八      月    十四    日
附錄本案論罪科刑法條全文：
刑法第三百三十九條第一項
  意圖為自己或第三人不法之所有，以詐術使人將本人或第三人之物交付者，處五年
  以下有期徒刑、拘役或科或併科一千元以下罰金。
動產擔保交易法第三十八條
  動產擔保交易之債務人，意圖不法之利益，將標的物遷移、出賣、出質、移轉、扺
  押或為其他處分，致生損害於債權人者，處三年以下有期徒刑、拘役或科或併科六
  千元以下罰金。


司法院資訊處製作；財團法人民間司法改革基金會備份。
